臺灣高等法院高雄分院民事裁定　　　　　100年度破抗字第6號
抗　告　人　臨貿易有限公司
法定代理人　黃瑞臨
上列抗告人因聲請宣告破產事件，對於民國100年7月12日臺灣高
雄地方法院100年度破字第9號所為裁定，提起抗告，本院裁定如
下：
    主  文
原裁定廢棄，發回臺灣高雄地方法院。
    理  由
一、聲請及抗告意旨略以：抗告人因經營不善，現已積欠負債總
    額新台幣（下同）10,617,276元，而其總資產僅692,272 元
    ，所負債務已超過總資產甚鉅，且抗告人之資產扣除優先債
    權、破產管理人之報酬後，仍足以組成破產財團之財產，實
    有聲請宣告破產之實益，原審未依職權調查證據，且未善盡
    闡明義務，給予抗告人補正之機會，又過份高估破產管理人
    之報酬，遽駁回抗告人之聲請，顯然違誤，爰提起抗告，請
    廢棄原裁定等語。
二、破產，對於債務人不能清償債務者宣告之。法院於裁定前，
    得依職權為必要之調查，並傳訊債務人、債權人及其他關係
    人，破產法第57條、第63條第2 項亦有明定。故只要債務人
    有不能清償債務之情事，即可宣告破產，至於宣告破產有無
    實益，似非宣告破產時所應斟酌之要件。又破產管理人報酬
    多寡，恆依其事件之性質定之，若以從事勞務工作之基本工
    資計算，有欠妥適（最高法院96年台抗字第428 號裁定參照
    ）。
三、經查：依抗告人所提出之財產狀況說明書、債權人清冊、財
    產清冊觀之（原審卷7 至11頁），抗告人確已有債務超過之
    情形，其財產皆為應收帳款及保固金等債權，狀況單純，且
    債務人多為公家機構，如債權存在，應無不付款之情形。而
    抗告人名下財產共計692,272 元，其積欠營業事業所得稅10
    0,134 元、營業稅194,705 元，合計應補稅額為294,839 元
    ，此有債務人財產清冊、財政部高雄市國稅局三民分局100
    年7 月5 日財高國稅三服字第1000011938號函在卷可參（原
    審卷第11、33頁），若以原裁定所認破產期間應支付之破產
    管理人報酬為429,120 元，則優先債權、破產管理人之報酬
    共計723,959 元，雖不足以組成破產財團之財產。惟如前所
    述，本事件應處理之事務性質較為單純，原法院未依事件之
    性質定破產管理人之報酬，徒以每月最低薪資及預估破產案
    件進行所須時間而計算破產管理人之報酬，即非允當。且上
    開清冊內容，所列債權及財產是否存在？未到期之附條件或
    期限之保固金債權有無於破產程式換價之可能及其價值若干
    ？凡此均屬抗告人之破產財團能否構成之重要事項，揆諸前
    開說明，自應由原審法院依職權調查審認。原法院未為任何
    調查，徒以抗告人未提出相關憑證或資料證明財產之真實性
    ，以及保固金債權及應收帳款是否獲得清償尚非無疑，債權
    人無受清償可能為由，逕予駁回抗告人破產之聲請，自有未
    洽。綜上，本件聲請破產事件，原法院計算破產管理人之報
    酬方式不當，且就上述事項未依職權調查，均非妥適，抗告
    意旨指摘原裁定不當，求予廢棄，為有理由，應由本院予以
    廢棄，並由原法院更為適當之處理。
四、據上論結，本件抗告為有理由，依破產法第5 條、民事訴訟
    法第492 條，裁定如主文。
中    華    民    國    100     年    9   月    28    日
                            民事第四庭
                                審判長法官  蔡文貴
                                法      官  謝靜雯
                                法      官  陳真真
以上正本證明與原本無異。
如不服本裁定應於送達後10日內向本院提出再抗告狀（並按他造
當事人之人數附繕本），並繳納再抗告費新臺幣1,000 元。
再為抗告僅得以適用法規顯有錯誤為理由，並應委任律師為代理
人。如委任律師提起抗告者，應一併繳納抗告費。
中    華    民    國    100     年    9   月    28    日
                                書  記  官  陳金卿
附註：
抗告人之配偶、三親等內之血親、二親等內之姻親，或抗告人為
法人、中央或地方機關時，其所屬專任人員具有律師資格並經法
院認適當者，亦得為第三審代理人。
抗告人或其法定代理人具有律師資格者及前項情形，應於提起抗
告或委任時釋明之。